【裁判字號】    97,再抗,3
【裁判日期】    971127
【裁判案由】    返還出資額
【裁判全文】
臺灣高等法院花蓮分院民事裁定           97年度再抗字第3號
再審聲請人  甲○○
代  理  人  乙○○
相  對  人  丙○○
上列當事人間返還出資額事件，再審聲請人對於本院中華民國97
年10月30日97年度再抗字第2號確定裁定，聲請再審，本院裁定
如下：
    主  文
聲請駁回。
聲請再審訴訟費用由聲請人負擔。
    理  由
一、聲請意旨略以：原裁定將請領退休現金之未發，誤認「已轉
    變成對存款銀行之金錢債權，而准相對人聲請強制執行」，
    自是與事實不符之適用法規顯有錯誤。又伊於臺灣高等法院
    花蓮分院97年度抗字第35號裁定所主張之退休金不得扣押讓
    與，是指退休機關尚未發退休人員之現金，而非主張抗告人
    已經領取的款項不得扣押讓與，故再以退休金不得扣押為理
    由提起抗告，並非無理，而鈞院97年度抗字第35號裁定未經
    調查辯論，論據不符事實，故對其未為舉證已經領取之證據
    ，違背284、285、277各條規定，已聲明其有適用法規顯有
    錯誤之再審理由。鈞院97年度再抗字第2號裁定不就當事人
    主張之原因事實為辯論調查，自有違背最高法院85年台上字
    第1249號、29年上字第385號判例要旨，有民事訴訟法第496
    條第1項第1款，適用法規顯有錯誤之再審事由。
二、按民事訴訟法第496條第1項第1款所謂適用法規顯有錯誤者
    ，係指確定判決所適用之法規顯然不合於法律規定、司法院
    及大法官會議解釋，或最高法院尚有效之判例而言，（最高
    法院60年台再字第170號判例及司法院大法官會議釋字第177
    號解釋參照），不包括漏未斟酌證據、認定事實錯誤、取捨
    證據失當、判決不備理由及在學說上諸說併存致發生法律上
    見解歧異等情形在內（最高法院63年台上字第880號判例、9
    0年台再字第27號判決參照），合先敘明。查本件聲請人以
    原確定裁定及本院97年度抗字第35號裁定之事實認定錯誤為
    由，泛稱有適用法規顯有錯誤之再審事由，揆諸前開說明，
    於法即有未合。又原確定裁定係以再審聲請人未具體敘明本
    院97年度抗字第35號確定裁定有第496條各款之再審事由，
    程序要件不具備，則再審之聲請不合法而駁回其再審之聲請
    ，係屬再審程序上不合法，即未進入本案審理，自無需為言
    詞辯論及證據調查之程序，是原確定裁定並無適用法規顯有
    錯誤之再審事由。綜上所述，聲請人據此聲請再審，均顯與
    再審事由之要件不合，依民事訴訟法第502條第2項規定，爰
    不經言詞辯論，逕予駁回。
據上論結，本件再審之聲請為顯無理由，爰依民事訴訟法第502
條第2項、第78條，判決如主文。
中    華    民    國    97    年    11    月    27    日
                  民事庭審判長法  官  謝 志 揚
                              法  官  林 碧 玲
                              法  官  林 慶 煙
以上正本係照原本作成。
本件裁定不得抗告。
                              書記官  林 明 智
中    華    民    國    97    年    11    月    27    日


司法院資訊處製作；財團法人民間司法改革基金會備份。
